臺北高等行政法院判決
　　　　　　　　　　　　　　　　　　 93年度訴字第01152號
　　　　　　　　　　　　　　　.
原　　　告　甲○○
被　　　告　勞工保險局
代　表　人　乙○（總經理）
訴訟代理人　丙○○
　　　　　　丁○○
上列當事人間因勞保事件，原告不服行政院勞工委員會中華民國
93年3月5日勞訴字第0920066122號訴願決定，提起行政訴訟。本
院判決如下：
    主  文
原告之訴駁回。
訴訟費用由原告負擔。
　　事  實
緣原告係由台南縣檳榔包裝加工業職業工會申報參加勞工保險之
被保險人，以因腦中風致右側肢體乏力，於民國（下同）92年5
月6日檢附財團法人奇美醫院（下稱奇美醫院）同年4月21日出具
之勞工保險殘廢診斷書，向被告申請普通疾病殘廢給付，經被告
核定其殘廢程度符合勞工保險殘廢給付標準表第9項第13等級，
發給60日普通疾病殘廢給付計新台幣（下同）38,400元。原告不
服，向勞工保險監理委員會（下稱監理會）申請審議，經該會以
92年10月21日（92）保監審字第3117號審議駁回。原告猶未甘服
，提起訴願，亦遭決定駁回，遂向本院提起行政訴訟。茲摘敘兩
造訴辯意旨如次：
甲、原告方面：
    原告未於言詞辯論期日到場，據其提出書狀及準備程序所陳
    ，聲明、陳述如下：
一、聲明：求為判決
１、訴願決定、審議審定及原處分均撤銷。
２、命被告作成核付原告勞工保險殘廢給付標準表第8障害項目
    第7殘廢等級440日，扣除已領60日，應補發380日殘廢給付
    之處分及自應給付之日起按年利率5%計算之利息。
３、訴訟費用由被告負擔。
二、陳述：
１、原告所患符合勞工保險殘廢給付標準表第8障害項目，被告
    按同表第9障害項目給付，顯有違誤。奇美醫院開具之勞工
    保險殘廢診斷書，已記載原告右側肢體無力、肌力萎縮、右
    下肢無法復原，且於殘廢詳況「1.精神遺存障害」欄中勾選
    「職業功能、社交功能退化，經長期精神復健治療後，身體
    能力仍存，終身祇能從事輕便工作者。」，「7.工作能力」
    欄中勾選「無法從事精細工作」，「9.大小便情形」及「10.
    沐浴更衣」欄中勾選「部份需人扶助」，可證原告之勞動能
    力已經減損，並較一般人低下，且影響日常生活及社會生活
    活動。
２、依標準表「精神神經障害」系列附註規定：「一、『精神、
    神經障害等級』之審定基本原則：綜合其病灶症狀，對於永
    久喪失勞動能力與影響日常生活或社會生活活動狀態及需他
    人扶助之情況，依左列各項狀況定其等級。．．（五）因中
    等度精神、神經障害，精神及身體之勞動能力較一般顯明低
    下者：適用第7級。（六）通常無礙勞動，但在醫學上可證
    明其精神、神經遺有障害者：適用第13級。」是依上開障害
    系列附註一規定之審定基本原則，應屬無礙勞動者，方能依
    第13等級核付。原告已由醫師證明祇能從事輕便工作及無法
    從事精細工作，其勞動能力與一般人比較明顯低下，況被告
    亦認定原告應可從事一般非粗重工作，故原告符合標準表附
    註一之（五）規定，且標準表係勞工保險條例第53條規定之
    附表，其殘廢等級亦依勞工本身勞動能力之減損所訂定，皆
    須經立法程序，被告既承認原告應可從事一般非粗重工作，
    其所為處分與該標準表不符，顯有違誤。
３、訴願決定稱本案經被告特約醫師審查，原告腦中風致右下肢
    輕度無力，無行動障害，起居生活尚稱正常云云，惟與奇美
    醫院開具之殘廢診斷書所載「大小便及沐浴更衣皆部份需人
    扶助」之內容不符。原告目前右側手腳無力、肌力萎縮，無
    法復原，需備用輔助器以利行走，如此嚴重情況，為何無行
    動障害？訴願決定復稱本案經監理會特約專科醫師審查，依
    奇美醫院殘廢證明「右側肢體肌力4分，無法從事精細工作
    」，其肌力4，只略低於正常，應可從事一般非粗重工作等
    語，已證明原告符合上開標準表附註一之（五）規定。又依
    鈞院90年度訴字第5477號判決意旨，應以殘廢診斷書為審核
    依據，而非依特約醫師之意見，故被告所為處分違反行政程
    序法第9條、第36條、第43條規定及行政法院（現改制為最
    高行政法院，下同）39年判字第2號判例意旨。
４、此外，請鈞院依職權調查被告所核付之腦中風案件（身分證
    號碼分別為：Ｚ000000000、Ｚ000000000、Ｚ000000000、Ｚ000
    000000、Ｚ000000000等），渠等是否均符合上開標準表第8
    項第7等級，如為肯定，則被告應依憲法第7條、行政程序法
    第6條及勞工保險條例第1條規定意旨，核付原告所請，並依
    最高行政法院92年度判字第1238號判決意旨，核付自給付之
    日按年利率5%計算之利息。
乙、被告方面：
一、聲明：求為判決駁回原告之訴，訴訟費用由原告負擔。
二、陳述：
１、按「被保險人因普通傷害或罹患普通疾病，經治療終止後，
    如身體遺存障害，適合殘廢給付標準表規定之項目，並經保
    險人自設或特約醫院診斷為永久殘廢者，得按其平均月投保
    薪資，依同表規定之殘廢等級及給付標準，1次請領殘廢補
    助費，．．。被保險人領取普通傷病給付期滿，或其所患普
    通傷病經治療1年以上尚未痊癒，如身體遺存障害，適合殘
    廢給付標準表規定之項目，並經保險人自設或特約醫院診斷
    為永不能復原者，得比照前項規定辦理。」勞工保險條例第
    53條定有明文。次按勞工保險殘廢給付標準表「精神神經障
    害」系列第8障害項目規定：「中樞神經系統機能遺存顯著
    障害，終身祇能從事輕便工作者。」為第7等級殘廢，給付
    標準440日；同表第9障害項目規定：「神經系統之病變，由
    醫學上可證明局部遺存頑固神經症狀者。」為第13等級殘廢
    ，給付標準60日。
２、本件原告因腦中風致右側肢體乏力，於92年5月6日檢附奇美
    醫院同年4月21日出具之勞工保險殘廢診斷書，向被告申請
    普通疾病殘廢給付，而原告平均日投保薪資為640元，其所
    請第8障害項目第7等級殘廢給付之給付標準為440日，扣除
    原領第9障害項目第13等級60日之殘廢給付，差額為380日，
    故本件原告所請金額為243,200元。參照上開診斷書略載：
    「殘廢遠因：糖尿病，殘廢近因：中風，殘廢部位：右側下
    肢，目前仍有右側肢體乏力（上肢4-5分，下肢4分）。」，
    案經被告將申請書件及病歷資料送請被告特約專科醫師審查
    ，其意見略以：「腦中風致右下肢輕度無力，病歷紀錄無行
    動障害，起居生活尚稱正常，本件適用13等級神經系統之病
    變，由醫學上可證明局部遺存頑固神經病狀者。」，據此，
    被告以其殘廢程度符合勞工保險殘廢給付標準表第9項第13
    等級，乃以92年7月1日第000000000019號函核定發給60日普
    通傷病殘廢給付，並經審議審定及訴願決定維持在案。
３、本件原告係申請上開標準表第8障害項目第7等級殘廢給付，
    其身體障害之狀態應符合「中樞神經系統機能遺存顯著障害
    ，終身祇能從事輕便工作者」之要件，參照同表「精神神經
    障害」系列附註一之（五）規定：「因中等度精神、神經障
    害，精神及身體之勞動能力較一般顯明低下者：適用第7級
    。」，所謂中等度精神、神經障害，其肌力程度一般應介於
    3-4分之間，惟參照原告所提勞工保險殘廢診斷書殘廢詳況
    之記載，原告肌力程度左側上、下肢均為正常之5分，右側
    上、下肢分別為5分及4分，不符中等度精神、神經障害之標
    準，且上開殘廢診斷書殘廢詳況之工作能力欄係勾選「無法
    從事精細工作」，亦無法判斷其是否終身祇能從事輕便工作
    。「精神神經障害」系列附註一之（五）規定，係指被保險
    人成殘後之工作能力須與達終身祇能從事輕便工作之程度，
    始足當之，故被告所為處分於法並無違誤。
４、本件再經被告將原告病歷送請專科醫師審查，其意見認為原
    告因腦中風治療已1年餘，且病況未有劇烈變化，應有勞工
    保險條例第53條第2項規定之適用，可審定成殘。至於殘廢
    程度，其意見最主要之判斷基礎應以肌力為主，另有其他案
    件有肌力3者不給付之原因，主要因患者之治療期間未逾1年
    而無法適用該條項規定，或因病況在治療期間一直未處於穩
    定狀態而未能認定其殘廢程度所致。此外，如原告日後於保
    險有效期間內，其殘廢程度有加重時，得另案再行向被告提
    出申請。又原告請求被告給付遲延利息云云，惟勞工保險條
    例施行細則第57條規定，係指經保險人審查可以給付者始足
    當之，本件被告審查上開標準表第7等級部分，非屬可給付
    之範圍，自不生給付遲延利息之問題，併予敘明。
    理  由
一、本件原告經合法通知，未於言詞辯論期日到場，核無行政訴
    訟法第218條準用民事訴訟法第386條各款所列情形，因依被
    告之聲請，由其一造辯論而為判決。
二、被告代表人原為廖碧英，93年5月20日變更為蔡吉安，嗣於
    同年6月16日變更為乙○，茲由渠等具狀聲明承受訴訟，核
    無不合，應予准許。
三、按「被保險人因普通傷害或罹患普通疾病，經治療終止後，
    如身體遺存障害，適合殘廢給付標準表規定之項目，並經保
    險人自設或特約醫院診斷為永久殘廢者，得按其平均月投保
    薪資，依同表規定之殘廢等級及給付標準，1次請領殘廢補
    助費．．。被保險人領取普通傷病給付期滿，或其所患普通
    傷病經治療1年以上尚未痊癒，如身體遺存障害，適合殘廢
    給付標準表規定之項目，並經保險人自設或特約醫院診斷為
    永不能復原者，得比照前項規定辦理。」為勞工保險條例第
    53條所規定。次按勞工保險殘廢給付標準表「精神神經障害
    」系列第8障害項目規定「中樞神經系統機能遺存顯著障害
    ，終身祗能從事輕便工作者」為第7等級，給付標準440日；
    同表第9障害項目規定「神經系統之病變，由醫學上可證明
    局部遺存頑固神經症狀者」為第13等級，給付標準60日。另
    按勞工保險殘廢給付標準表「精神神經障害」附註一規定：
    「精神神經障害等級」之審定基本原則為：「綜合其病灶症
    狀，對於永久喪失勞動能力與影響日常生活或社會生活活動
    狀態及需他人扶助之情況定其等級。．．（五）因中度精神
    、神經障害，精神及身體之勞動能力較一般顯明低下者：適
    用第7級。（六）通常無礙勞動，但在醫學上可證明其精神
    、神經遺有障害者：適用第13級。右述之中樞神經系統障害
    ，例如無知覺障害之錐體路及錐體外路症狀之輕度麻痺，依
    腦注氣造影檢查始可證明之輕度腦萎縮、腦波異常等屬之，
    此等症狀須據專門醫師檢查、診斷之結果審定之。．．」。
四、本件原告係由台南縣檳榔包裝加工業職業工會申報參加勞工
    保險之被保險人，以因腦中風致右側肢體乏力，於92年5月6
    日檢附奇美醫院同年4月21日出具之勞工保險殘廢診斷書，
    向被告申請普通疾病殘廢給付，經被告核定其殘廢程度符合
    勞工保險殘廢給付標準表第9項第13等級，發給60日普通疾
    病殘廢給付計38,400元。原告不服，循序起訴主張奇美醫院
    開具之勞工保險殘廢診斷書，可證明其勞動能力已減損，並
    較一般人低下，且影響日常生活及社會生活活動，是其符合
    標準表附註一（五）規定，依鈞院90年度訴字第5477號判決
    意旨，應以殘廢診斷書為審核依據，而非依特約醫師之意見
    ，故被告所為處分違反行政程序法第9條、第36條、第43條
    規定及行政法院39年判字第2號判例意旨，另請鈞院依職權
    調查被告核付之腦中風案件是否均符合標準表第8項第7等級
    ，如為肯定，則被告應依憲法第7條、行政程序法第6條及勞
    工保險條例第1條規定，核付原告所請殘廢給付及遲延利息
    （詳如事實欄所載）云云。惟查：
１、原告92年5月6日申請普通疾病殘廢給付時所檢附奇美醫院同
    年4月21日出具之勞工保險殘廢診斷書，略載：「傷病名稱
    ：腦中風、糖尿病、高血壓」「治療經過：目前仍有右側肢
    體乏力（上肢4-5分，下肢4分）．．」「初診日期：90年7
    月23日」「住院診療期間：自90年7月23日至90年8月21日、
    自90年8月23日至90年8月23日」「門診診療期間：空白」「
    殘廢遠因：糖尿病」「殘廢近因：中風」「殘廢部位：右側
    下肢」「其他既往症及殘廢部位與程度：輕度（右下）4分
    ；近端及遠端乏力(4/4)」「殘廢詳況：意識狀態正常、呼
    吸正常、肌力程度左側上肢5分、左側下肢5分、右側上肢5
    分、右側下肢4分、無法從事精細工作、自行進食、大小便
    及沐浴更衣部份需人扶助、言語狀態正常」「治療終止診斷
    殘廢日期（症狀固定）：92年4月21日」「治療1年以上診斷
    為永久不能復原（即症狀尚未痊癒）日期：92年4月21日」
    等語。案經被告將原告所送申請書件、殘廢診斷書及原告在
    行政院衛生署新營醫院、奇美醫院之病歷資料送請特約醫師
    審查後，認應適用勞工保險殘廢給付標準表第9項第13等級
    ，發給60日普通疾病殘廢給付。原告則主張其身體障害程度
    符合第8項第7等級云云。惟查，精神、神經障害等級之審定
    基本原則為綜合其病灶症狀，對於永久喪失勞動能力與影響
    日常生活或社會生活活動狀態及需他人扶助之情況綜合衡量
    定其等級；有關勞工保險殘廢給付標準表「精神神經障害」
    系列第8障害項目規定「中樞神經系統機能遺存顯著障害，
    終身祗能從事輕便工作者」為第7等級，係指因中度精神、
    神經障害，精神及身體之勞動能力較一般顯明低下者【勞工
    保險殘廢給付標準表「精神神經障害」附註一（五）參照】
    。本件依奇美醫院92年4月21日出具之勞工保險殘廢診斷書
    「殘廢詳況」欄之記載，可知原告肌力程度左側上、下肢及
    右側上肢，均為正常之5分，而其右側下肢肌力雖為4分，僅
    表示其力量小一點，運動可能正常【按人體4肢肌力程度係
    以5分計，故亦稱為5分法，各級肌力所代表之意義：5分為
    正常肌力；4分為居於5分與3分之間，運動可能正常，但比
    檢查者力量小一點；3分為抗地心引力；2分為可水平移動；
    1分為肌束活動；0分為完全無力】，且上開殘廢診斷書殘廢
    詳況之工作能力欄係勾選「無法從事精細工作」，而非勾選
    「終身僅可從事輕便工作」，益證原告身體障害程度並未達
    第8項第7等級。查奇美醫院上開勞工保險殘廢診斷書，係認
    原告殘廢部位為「右側下肢」，屬「神經障害」而非「精神
    障害」，是上開殘廢診斷書「殘廢詳況：1.精神遺存障害」
    欄中勾選「職業功能、社交功能退化，經長期精神復健治療
    後，身體能力仍存，終身祇能從事輕便工作者」，核與本件
    病灶症狀（右側下肢殘廢）無關，依勞工保險殘廢給付標準
    表「精神神經障害」附註一之規定，無從綜合衡量定其殘廢
    等級。
２、按當事人主張有利於己之事實者，就其事實有舉證之責任，
    民事訴訟法第277條前段定有明文，依行政訴訟法第136條之
    規定，上開規定為行政訴訟程序所準用。又按人民提起課予
    義務訴訟請求行政機關作成授益行政處分，係在增加自己之
    權利，依上開之規定，自應就權利發生實體上規定要件最低
    度事實負舉證責任，本件原告主張其身體殘廢程度較被告所
    認定之等級為高，自應就此一事實負舉證之責任，惟本件依
    原告所提奇美醫院開具之勞工保險殘廢診斷書之證據，無足
    證明原告之主張為真實，此外，亦查無其他證據以實其說，
    是原告之主張，尚不足採。
３、原告所援引之本院90年度訴字第5477號判決，其判決理由係
    認課以義務之訴判決之給付時點，應以事實審行政法院言詞
    辯論終結時之法律及事實狀態為其基準時，核與本案之情形
    不同，該判決亦未否認被告參酌專科醫師醫理見解之適法性
    ，本件並無原告所指原處分違反行政程序法第9條、第36條
    、第43條規定及行政法院39年判字第2號判例意旨之可言，
    原告所稱顯有誤解。
４、原告所舉其他腦中風案件（身分證號碼分別為：Ｚ000000000
    、Ｚ000000000、Ｚ000000000、Ｚ000000000、Ｚ000000000等）
    ，原告除未舉證說明該等案例與原告之情形有何相同之處，
    且倘被告有錯誤核給之情形，亦非不得自行撤銷處分並予追
    繳，且屬個案，尚難拘束本院依法所為之判斷，亦難遽指本
    件原處分有何違反憲法第7條、行政程序法第6條及勞工保險
    條例第1條規定之可言。
五、綜上所述，原告起訴論旨，均無可採。原告仍執前詞，訴請
    撤銷訴願決定、審議審定及原處分，併請判命被告作成核付
    原告勞工保險殘廢給付標準表第8障害項目第7殘廢等級440
    日，扣除已領60日，應補發380日殘廢給付之處分及自應給
    付之日起按年利率5%計算之利息，均為無理由，應予駁回。
據上論結，本件原告之訴為無理由，爰依行政訴訟法第98條第3
項前段、第218條、民事訴訟法第385條第1項前段，判決如主文
。
中    華    民    國    94    年    5    月    26     日
                        第六庭審判長法  官  林樹埔
                                    法  官  陳鴻斌
                                    法  官  曹瑞卿
上為正本係照原本作成。
如不服本判決，應於送達後20日內，向本院提出上訴狀並表明上
訴理由，如於本判決宣示後送達前提起上訴者，應於判決送達後
20日內補提上訴理由書（須按他造人數附繕本）。
中    華    民    國    94    年    5    月    26     日
            　　　　　　　　　 　 　書記官  方偉皓
